【裁判字號】    89,上訴,2235
【裁判日期】    900216
【裁判案由】    毒品危害防制條例
【裁判全文】
臺灣高等法院刑事判決                  八十九年度上訴字第二二三五號
    上  訴  人
    即  被  告  甲○○
右上訴人因違反藥事法案件，不服臺灣桃園地方法院八十九年度訴緝字第一二號中華
民國八十九年四月二十四日第一審判決（起訴案號：臺灣桃園地方法院檢察署八十七
年度偵字第七０五五號），提起上訴，本院判決如左：
    主      文
原判決撤銷。
甲○○連續明知為禁藥而轉讓，處有期徒刑陸月，如易科罰金以佰元折算壹日，扣
案之安非他命壹包（淨重零點肆捌公克）沒收之。
    事  實
一、甲○○於民國八十三年六月一日因違反麻醉藥品管理條例及藥事法案件經台灣桃
    園地方法院判處有期徒刑一年一月，八十三年六月二十五日確定，於八十三年十
    二月二十三日因違反麻醉藥品管理條例案件經台灣桃園地方法院判處有期徒刑九
    月，八十四年二月二十三日確定，於八十四年四月二十六日因違反肅清煙毒條例
    案件經台灣桃園地方法院判處有期徒刑二年，八十四年七月三日確定，而於八十
    三年十月二十一日入監執行，指揮書執畢日期為八十七年八月十四日，縮刑期滿
    日期為八十七年七月九日，於八十五年六月六日假釋出獄，詎甲○○明知甲基安
    非他命業經行政院衛生署公告列為禁藥管理，禁止非法輸入、製造、販賣、持有
    、吸用，猶基於概括之犯意，於假釋期間，自八十七年四月二十日起至同年五月
    二十日止，在桃園縣桃園市○○○街六號十五樓之二租住處，多次無償轉讓可供
    吸用數口之量之安非他命予同住之友人陳洪傑（所涉施用安非他命犯行業經臺灣
    桃園地方法院檢察署檢察官不起訴處分）施用，自八十七年五月初起至同年五月
    二十日止，亦多次在上址租住處無償轉讓可供吸用數口之量之安非他命予同住之
    友人陳志忠（所涉施用安非他命犯行另案由法院審理）施用，又於八十七年五月
    十八日晚上九、十時許，王正晟在桃園縣中壢市○○○路二九六巷一弄一三號住
    處以呼叫器聯絡甲○○，二十分鐘後二人在桃園縣桃園市○○路與國鼎一街口碰
    面，王正晟請甲○○幫其調新臺幣（下同）二千元之安非他命，甲○○旋即離開
    前往不詳處所向不詳姓名之人以二千元購入安非他命，並於一小時後（同日晚上
    十一時許）又返回國際路與國鼎一街口將上開購得之禁藥安非他命原價轉讓予王
    正晟（所涉施用施用安非他命犯行業經臺灣桃園地方法院檢察署檢察官不起訴處
    分）施用，連續轉讓禁藥安非他命予陳洪傑、陳志忠、王正晟施用，嗣於八十七
    年五月二十一日凌晨零時五十分許王正晟在桃園縣中壢市○○○路二九六巷一弄
    一三號住處被警逮獲，現場扣得玻璃球吸食器一組及留有安非他命殘渣之塑膠空
    袋一個，經王正晟供出所施用之安非他命來源，並以呼叫器聯絡甲○○佯請甲○
    ○幫其購買安非他命，警方旋即於當日凌晨一時二十分許在桃園市○○路與國鼎
    一街口逮捕攜一包安非他命（淨重０．四八公克、包裝重０．０五公克）準備以
    原價二千元轉讓予王正晟之甲○○，並扣得甲○○所持之該包安非他命，且又於
    當日凌晨二時許循線至桃園市○○○街六號十五樓之二甲○○租住處逮捕陳志忠
    、陳洪傑等人到案。
二、案經桃園縣警察局桃園分局送請臺灣桃園地方法院檢察署檢察官偵查起訴。
        理  由
一、訊據上訴人即被告甲○○否認有何轉讓禁藥安非他命之犯行，辯稱「：我沒有幫
    王正晟調過安非他命，被抓那天凌晨他扣我，我回電，他約我碰面，沒說何事，
    到達後他請我幫他調安非他命，我說沒辦法，身上的安非他命是自己要用：我與
    陳志忠、陳洪傑是住在國鼎一街（六號十五樓之二），有共用吸食器，但安非他
    命是各自用自己的：」等語，經查被告於八十七年四月二十日起至同年五月二十
    日止，數次在桃園市○○○街六號十五樓之二租住處無償轉讓可供吸用數口之量
    之安非他命予同住之陳志忠、陳洪傑吸用及於八十七年五月十八日晚上十一時許
    在桃園市○○路與國鼎一街口將二千元購入之安非他命原價轉讓予王正晟等情，
    均已據證人陳志忠、陳洪傑於八十七年五月二十一日警訊、偵查、證人王正晟於
    八十七年五月二十一日警訊、偵查及八十九年四月八日原審調查中陳述甚詳，且
    為被告於八十七年五月二十一日警訊、八十七年十二月二十三日偵查中所自承，
    而被告、證人陳志忠、陳洪傑於警訊時供稱渠等最後一次施用安非他命之時間是
    於八十七年五月二十日晚上在桃園市○○○街六號十五樓之二租住處，證人陳志
    忠更供述「：最後一次為八十七年五月二十日二十一時在桃園市○○○街六號十
    五樓之二內吸食，跟甲○○、陳洪傑一起吸食：」等詞，其三人於右述時、地被
    警逮獲所採取之尿液經送檢驗後，被告有甲基安非他命反應，證人王正晟有甲基
安非他命反應、證人陳志忠、陳洪傑則有煙毒反應及甲基安非他命反應，有法務
    部調查局八十七年六月十六日（八七）000000000號檢驗通知書四紙在
    卷可稽，另參酌被告於八十七年五月二十一日凌晨一時許經證人王正晟聯絡後立
    即於同日凌晨一時二十分許前往桃園市○○路與國鼎一街口與證人王正晟碰面而
    為警逮捕並自其身上搜出一包安非他命之情，此已據證人王正晟及承辦本案員警
    蔡仁傑證述甚詳，且為被告所不否認，並有安非他命一包扣案為證，扣案之該包
    安非他命，經送鑑定，確為甲基安非他命淨重０．四八公克，包裝重０．０五公
    克，此有法務部調查局檢驗通知書可稽。足徵被告前確曾經證人王正晟之請託而
    原價轉讓安非他命予王正晟，可見被告於警訊、偵查中之上開自白與事實相符，
    是被告前開辯解係卸責之詞，不足採信，事證明確，被告犯行堪予認定。
二、按安非他命類藥品前業經行政院衛生署，公告自六十九年十二月八日起禁止輸入
    、製造，自七十一年六月一日起禁止販賣，為禁藥，復經該署以七十九年十月九
    日衛署藥字第九０四一四二號公告列入麻醉藥品管理條例第二條第款所定之「化
    學合成麻醉藥品」管理，同年月十一日生效，依同條例第十三條規定，不得非法
    持有、施打及吸用，從而安非他命兼具禁藥及麻醉藥品之性質，惟前揭將安非他
    命列為禁藥管理之公告並未廢止或變更，仍具禁藥之性質，且屬藥事法第二十二
    條所稱之禁藥。核被告所為，係犯藥事法第八十三條第一項之轉讓禁藥罪。查毒
    品危害防制條例業已於八十七年五月二十日經總統公布施行，已於同月二十二日
    生效，是行為人犯罪後法律已有變更，依刑法第二條第一項但書規定比較新（同
    條例第八條第二項）舊法結果，應適用有利被告之藥事法第八十三條第一項論處
    。被告轉讓前非法持有安非他命之低度行為，應為非法轉讓之高度行為所吸收，
    不另論罪。又公訴人雖未就被告自八十七年四月二十日起至同年五月二十日止，
    在桃園縣桃園市○○○街六號十五樓之二租住處，多次無償轉讓可供吸用數口之
    量之安非他命予同住之友人陳洪傑施用，自八十七年五月初起至同年五月二十日
    止，亦多次在上址租住處無償轉讓可供吸用數口之量之安非他命予同住之友人陳
    志忠施用部分提起公訴，惟此部分與已起訴之轉讓禁藥安非他命部分，有連續犯
    之裁判上一罪關係，本院自得併與審判，併此敘明。被告連續多次轉讓安非他命
    之行為，時間緊接，犯罪構成要件相同，顯係基於概括犯意為之，為連續犯，應
    依刑法第五十六條規定，以一罪論，並加重其刑。又被告行為後，刑法第四十一
    條之規定，業經於九十年一月四日修正，並經總統於九十年一月十日公布，依法
    於九十年一月十二日生效，而修正後之刑法第四十一條第一項之規定「犯最重本
    刑為五年以下有期徒刑以下之刑之罪，而受六個月以下有期徒刑之宣告，因身體
    、教育、職業、家庭之關係或其他正當事由，執行顯有困難者，得以一元以上三
    元（業據罰金罰鍰提高標準條例第二條前段規定，就其原定數額提高為一百倍折
    算一日）以下折算一日，易科罰金，但確因不執行所宣告之刑，難收矯正之效，
    或難以維持法秩序者，不在此限」，對於被告並無不利，依刑法第二條第一項前
    段之規定，適用裁判時之新法。原審對被告論罪科刑，固非無見，然本件從被告
    甲○○身上搜獲扣案之安非他命一包淨重０．四八公克、包裝重０．０五公克，
    原判決於主文欄、事實欄、理由欄均誤載為「毛重０．三公克」，且原審未將該
    包白色粉末送鑑定，即於判決理由欄內，認定係安非他命亦嫌理由不備，另就前
    開法律之修正不及適用。均有未合，被告上訴否認犯罪，雖無理由，然原判決既
    有可議，尚難維持，應予撤銷改判，爰審酌被告有事實欄所載之犯罪科刑執行情
    形，此有本院被告全國前案紀錄表在卷足稽，於假釋期間竟不知悔改，明知安非
    他命業據行政院衛生署公告列為禁藥，不得販賣、轉讓、持有或意圖販賣而持有
    之，猶數次無償轉讓予同案被告陳志忠、陳洪傑吸用，及原價轉讓予王正晟，嚴
    重損及陳志忠、陳洪傑、王正晟等人之健康，破壞社會安全及其犯罪後態度等一
    切情狀，量處有期徒刑六月，並諭知易科罰金之折算標準，以資懲儆。扣案之安
    非他命一包（淨重○‧四八公克）係違禁物，應依刑法第三十八條第一項第一款
    規定宣告沒收。
三、公訴意旨認被告甲○○另自不詳時日起至八十七年五月十八日以前（不含八十七
    年五月十八日）止，先後二次在桃園市○○路與國鼎一街口，將安非他命以每○
    ‧一公克約新臺幣一千元之原購買價格轉讓給王正晟，涉有藥事法第八十三條第
    一項之罪嫌，經查同案被告王正晟雖於八十七年五月二十一日警訊時，經訊問前
    後向被告購買幾次安非他命，最後一次於何時、地購得時，係供稱「：前後共購
    買三次，最後一次是於八十七年五月十八日晚上十一時許在桃園市○○路與國鼎
    一街口，代價一千元，量約為○‧一公克：」等詞，而被告於前開警訊時經訊問
    「：據王正晟供稱他前後曾向你調參次安非他命，最後一次是於八十七年五月十
    八日二十三時在桃園市○○路與國鼎一街口調得○‧一公克安非他命代價是一千
    元，你有無意見：」，被告亦供稱「：我無意見：」，惟對於前二次被告原價轉
    讓安非他命予同案被告王正晟之時間、地點均付諸闕如，且嗣於八十九年四月八
    日本院調查時證人王正晟則係證稱「：被抓前一星期開始吸用：被抓一星期前，
    我在家以呼叫器連絡甲○○，過二十分鐘到國際路與國鼎一街口與他碰面，請他
    幫我調二千元之安非他命，我留在現場等，過一小時甲○○又回來拿一包安非他
    命給我，我把錢交給他，那包吸到被抓，就是警察在我家搜出之殘渣袋：」等語
    ，而被告於八十七年十二月二十三日偵查中則係供稱伊僅幫證人王正晟調過一次
    安非他命，於八十八年四月八日、八十九年二月三日、八十九年四月八日原審調
    查時則均係辯稱「：我未轉讓安非他命給王正晟，雖然我們是多年好友，但我們
    從未談到安非他命的事：」、「：我沒有原價轉讓安非他命給王正晟：」、「：
    我沒有幫王正晟調過安非他命：」等語，是僅憑證人王正晟先後不同之證詞，自
    尚不足為認定被告確曾涉有此部分犯嫌之依據，此外，復查無其他積極事證足資
    證明被告確涉有公訴人所起訴此部分之犯行，自屬不能證明被告此部分之犯罪，
    惟與公訴人原起訴部分間，有連續犯之裁判上一罪關係，爰不另為無罪之諭知，
    併此敘明。
據上論斷，應依刑事訴訟法第三百六十九條第一項前段、第三百六十四條、第二百九
十九條第一項前段，藥事法第八十三條第一項，刑法第十一條前段、第二條第一項前
段但書、第五十六條、第三十八條第一項第一款、第四十一條第一項，罰金罰鍰提高
標準條例第二條，判決如主文。
本案經檢察官宋國業到庭執行職務。
中      華      民      國    九十      年      二      月      十六    日
                              臺灣高等法院刑事第八庭
                                  審判長法  官  蔡  秀  雄
                                        法  官  楊  炳  禎
                                        法  官  沈  宜  生
右正本證明與原本無異。
如不服本判決應於收受送達後十日內向本院提出上訴書狀，其未敘述上訴之理由者並
得於提起上訴後十日內向本院補提理由書（均須按他造當事人之人數附繕本）。
                                        書記官  楊  翠  明
中      華      民      國    九十      年      二      月      二十    日
附錄本案論罪科刑法條全文：
藥事法第八十三條第一項
明知為偽藥或禁藥，而販賣、供應、調劑、運送、寄藏、牙保、轉讓或意圖販賣而陳
列者，處五年以下有期徒刑，得併科新臺幣十萬元以下罰金。


司法院資訊處製作；財團法人民間司法改革基金會備份。
